【裁判字號】    95,訴,768
【裁判日期】    951018
【裁判案由】    違反毒品危害防制條例
【裁判全文】
臺灣屏東地方法院刑事判決               95年度訴字第768號
公  訴  人  臺灣屏東地方法院檢察署檢察官
被      告  甲○○
                    （現於臺灣屏東監獄另案執行中）
上列被告因違反毒品危害防制條例案件，經檢察官提起公訴（95
年度毒偵字第1429號），被告於準備程序中就被訴事實為有罪之
陳述，經本院合議庭裁定改以簡式審判程序審理，判決如下：
    主  文
甲○○施用第一級毒品，累犯，處有期徒刑壹年貳月；又施用第
二級毒品，累犯，處有期徒刑捌月。應執行有期徒刑壹年捌月。
    犯  罪  事  實  及  理  由
一、甲○○前於民國91年間因施用毒品案件，經本院以91年度毒
    聲字第824 號裁定送觀察、勒戒後，因認無繼續施用毒品傾
    向，而於91年9 月30日執行完畢釋放，並經臺灣屏東地方法
    院檢察署檢察官以91年度毒偵字第436 號不起訴處分確定。
    詎甲○○仍未戒除毒癮，竟於上開觀察、勒戒執行完畢釋放
    後5 年內，復基於施用第一級毒品之概括犯意，自95年5 月
    間某日起至同年7 月4 日止，在其位於屏東縣萬巒鄉○○村
    ○○路20號之住處，以將海洛因摻入香煙內點燃吸食之方式
    ，每2 日1 次，反覆施用第一級毒品海洛因多次；甲○○另
    基於施用第二級毒品之概括犯意，自95年5 月間某日起至同
    年7 月4 日止，在其上址住處，以將甲基安非他命置入玻璃
    管吸食器內加熱燒烤，再吸食其霧化氣體之方式，每2 日1
    次，連續施用第二級毒品甲基安非他命多次。嗣因甲○○為
    列管毒品人口，經警於95年7 月6 日6 時許通知甲○○前往
    屏東縣警察局內埔分局，並徵得其同意後採尿送驗結果呈嗎
    啡及甲基安非他命陽反應，始悉上情。案經屏東縣警察局內
    埔分局報告臺灣屏東地方法院檢察署檢察官偵查起訴。
二、前揭犯罪事實，業據被告甲○○坦承不諱，且其於95年7 月
    6 日8 時20分許經警採尿送驗，檢驗結果確呈嗎啡（即海洛
    因代謝物）及甲基安非他命陽性反應，此有長榮大學尿液篩
    檢確認報告、列管毒品人口尿液檢體採集送驗紀錄表各1 紙
    附卷為憑，足證被告上開自白與事實相符，堪以採信。又被
    告前於91年間因施用毒品案件，經本院以91年度毒聲字第
    824 號裁定送觀察、勒戒後，因認無繼續施用毒品傾向，而
    於91 年9月30日執行完畢釋放，並經臺灣屏東地方法院檢察
    署檢察官以91年度毒偵字第436 號不起訴處分確定，有前揭
    不起訴處分書、臺灣高等法院被告前案紀錄表、臺灣屏東地
    方法院檢察署刑案資料查註紀錄表暨全國施用毒品案件紀錄
    表各1 份在卷可稽。是被告於觀察、勒戒執行完畢釋放後，
    5 年以內再犯本件施用第一、二級毒品之事證明確，被告犯
    行均堪認定。
三、論罪科刑：
（一）按毒品危害防制條例所規定處罰之施用毒品行為具有反覆
      實施之性質，然各次施用毒品之行為係滿足各單次毒癮發
      作所致，各次施用毒品行為係各自獨立，尚難認係同一行
      為之數次舉動，換言之，施用毒品行為與接續犯之概念有
      別。次按刑事法若干犯罪行為態樣，本質上原具有反覆、
      延續實行之特徵，立法時既予特別歸類，定為犯罪構成要
      件之行為要素，則行為人基於概括之犯意，在密切接近之
      一定時、地持續實行之複次行為，倘依社會通念，於客觀
      上認為符合一個反覆、延續性之行為觀念者，於刑法評價
      上，即應僅成立一罪。學理上所稱「集合犯」之職業性、
      營業性或收集性等具有重複特質之犯罪均屬之，例如經營
      、從事業務、收集、販賣、製造、散布等行為概念者是（
      最高法院95年台上字第1079號判決要旨可資參照)。 是集
      合犯與連續犯之區別，即在於立法者已將本質上具有反覆
      、延續實行之特徵予特別歸類而定為犯罪構成要件之行為
      要素，且依社會通念於客觀上認為符合一個反覆、延續性
      之行為觀念者即應僅成立集合犯之一罪，反之則係連續犯
      。準此，毒品危害防制條例既依成癮性、濫用性及對社會
      危害性而將毒品分為四級，且僅規定處罰施用第一、二級
      毒品，足見毒品危害防制條例所處罰施用第一、二級毒品
      ，其構成要件之行為要素係具有成癮、濫用之反覆、延續
      實行，且依社會通念於客觀上認為符合一個反覆、延續性
      之行為觀念，於刑法評價上，即應僅成立「集合犯」之一
      罪。本次刑法於95年7 月1 日修正公布施行刪除連續犯之
      規定之原因，固係源於實務上對於連續犯「同一罪名」之
      認定過寬，然施用毒品犯罪本質上具有成癮性、反覆性，
      所侵害者亦屬單一之社會公共法益，此與修法前針對多數
      侵害個人人身、財產法益之犯行而論以裁判上一罪相比，
      如將反覆施用毒品行為僅予以一次之刑法評價，較不致造
      成濫用連續犯規定之疑慮。況前揭修正理由更明示在廢除
      連續犯規定後，針對吸毒等犯罪類型，應發展「接續犯」
      及「包括一罪」之概念，以限縮數罪併罰之範圍，益見立
      法者亦深知施用毒品犯罪有其本質上之特殊性，倘行為人
      已因施用毒品成癮而反覆為同一之吸毒犯行，仍應視其具
      體情形論以「構成要件之行為單數」，而為「包括一罪」
      ，僅受一次之刑法評價，自不能徒執廢除連續犯規定係採
      從嚴之刑事政策，而謂修法後反覆多次施用毒品行為均應
      予以數罪併罰。準此以言，本件被告既反覆多次施用海洛
      因、甲基安非他命，每2 日即施用1 次，犯罪行為甚為密
      集，顯見被告確已施用毒品成癮，而有施用毒品之犯罪倚
      賴性，復參諸被告本件施用第一、二級毒品海洛因之時間
      、地點及動機，足認被告施用第一級毒品海洛因、第二級
      毒品甲基安非他命，乃係基於概括之犯意，而於密切之時
      、地反覆延續實行施用第一、二級毒品之犯罪，依社會一
      般客觀上之觀察，符合一個反覆、延續性之行為觀念，揆
      諸前揭說明，被告所為應論以「構成要件之行為單數」中
      之「集合犯」型態，而為「包括一罪」，僅受一次之刑法
      評價，公訴意旨係屬接續犯，尚有未洽。又被告所為數次
      施用毒品之數行為既跨越新舊法，其中部分行為在舊法時
      期，部分行為在新法施行以後，即應依最後行為時之法律
      處斷，自不發生行為後法律變更問題，合先敘明。
（二）查海洛因、甲基安非他命分別係毒品危害防制條例第2條
      第2 項第1 款、第2 款所稱之第一級、第二級毒品，不得
      持有及施用，是核被告所為，係犯毒品危害防制條例第10
      條第1 項、第2 項之施用第一級、第二級毒品罪。其施用
      前後持有第一、二級毒品之低度行為，應各為其施用之高
      度行為所吸收，均不另論罪。被告所犯前開2 罪，犯意各
      別、行為互殊，應分論併罰。又被告前於93年間因違反毒
      品危害防制條例案件，經本院以93年度訴字第195 號判決
      判處有期徒刑1 年4 月確定，於94年7 月25日因縮短刑期
      假釋出獄，所餘刑期付保護管束，嗣於94年9 月1 日保護
      管束期滿未經撤銷假釋，所餘刑期以執行完畢論，有臺灣
      高等法院被告前案紀錄表1 份為憑，其於有期徒刑執行完
      畢後，5 年以內故意再犯本件有期徒刑以上之罪，均為累
      犯，應依法加重其刑。爰審酌被告前經觀察、勒戒認無繼
      續施用毒品傾向，且曾因施用毒品經判處罪刑並執行完畢
      ，竟仍未戒除施用毒品之惡習，復施用第一、二級毒品，
      戕害身心甚鉅，惟念其施用毒品乃戕害自己之健康，尚未
      危及他人，其犯罪之動機、方法、所生損害、施用時間，
      及犯後坦承犯行之態度等一切情狀，就其所犯2 罪分別量
      處如主文所示之刑，並定其應執行之刑。
據上論斷，應依刑事訴訟法第273 條之1 第1 項、第299 條第1
項前段，毒品危害防制條例第10條第1 項、第2 項，刑法第11條
前段、第47條第1 項、第51條第5款，判決如主文。
本案經檢察官陳川傑到庭執行職務。
中    華    民    國    95    年    10    月    18    日
                      刑事第五庭      法  官   李宜娟
以上正本證明與原本無異。
如不服本判決應於收受本判決送達後10日內向本院提出上訴書狀
，其未敘述上訴理由者，並得於提起上訴後10日內向本院補提理
由書狀（均須按他造當事人之人數附繕本）「切勿逕送上級法院
」
中    華    民    國    95    年    10    月    19    日
                                      書記官   林香如
附錄本案論罪科刑法條
毒品危害防制條例第10條：
施用第一級毒品者，處6月以上5年以下有期徒刑。
施用第二級毒品者，處3年以下有期徒刑。


司法院資訊處製作；財團法人民間司法改革基金會備份。
